臺灣士林地方法院民事判決
110年度訴字第918號
原      告  趙真琪  
訴訟代理人  陳禹竹律師
被      告  吳璍錤  

訴訟代理人  李詩楷律師
上列當事人間請求清償借款事件，本院於民國110年11月29日言
詞辯論終結，判決如下：
    主      文
被告應給付原告新臺幣壹佰參拾肆萬元，及自民國一百一十年五
月五日起至清償日止，按年息百分之五計算之利息。
原告其餘之訴駁回。
訴訟費用由被告負擔百分之九十五，餘由原告負擔。
本判決第一項於原告以新臺幣肆拾伍萬元為被告供擔保後，得假
執行，但被告如以新臺幣壹佰參拾肆萬元為原告預供擔保，得免
為假執行。
原告其餘假執行之聲請駁回。
    事實及理由
一、原告起訴主張：其基於兩造間之消費借貸關係，於民國107
    年11月12日匯款新臺幣（下同）50萬元予原告（下稱系爭50
    萬元借款），再於107年12月6日交付現金90萬元予原告（下
    稱系爭90萬元借款）。迭經催討，僅清償1萬元，尚欠原告1
    39萬元。為此，爰依消費借貸法律關係起訴，並聲明：被告
    應給付原告139 萬元，及自支付命令送達翌日起至清償日止
    按年息5%計算之利息；願供擔保，請准宣告假執行（見本院
    卷第42頁、第128頁）
二、被告則以：承認有向原告借款50萬元，惟於本院言詞辯論終
    結前業已清償6萬元；否認有向原告借款90萬元等語置辯。
    並聲明：原告之訴及假執行之聲請均駁回；如受不利之判決
    ，願供擔保請准宣告免為假執行（見本院卷第128頁）。
三、原告主張其基於消費借貸法律關係，於107年11月12日匯款5
    0萬元予原告，業據其提出匯款申請書回條為證（見110年度
    司促字第4710號卷【下稱司促卷】第11頁），復為被告所不
    爭執，堪信為真實。
四、原告依消費借貸法律關係，請求被告給付139萬元及法定遲
    延利息，被告則以上揭情詞置辯，經查：
  ㈠按當事人主張有利於己之事實者，就其事實有舉證之責任，
    民事訴訟法第277條定有明文。又證明應證事實之證據資料
    ，並不以可直接單獨證明之直接證據為限，凡先綜合其他情
    狀，證明某事實，再由某事實為推理的證明應證事實，該證
    明某事實之間接證據，亦包括在內（最高法院91年度台上字
    第2578號判決要旨可參）。次按稱消費借貸者，謂當事人一
    方移轉金錢或其他代替物之所有權於他方，而約定他方以種
    類、品質、數量相同之物返還之契約；民法第474條第1項亦
    有明定。
　㈡原告主張兩造間有系爭50萬元消費借貸關係，業據被告自認
    （見本院卷第43頁），此部分事實首堪認定。
　㈢除系爭50萬元借款之外，兩造間是否尚有系爭90萬元之消費
    借貸關係？經查：
　⒈證人沈語霈於本院審理時證稱：我是證券營業員，原告父親
    趙士鰲是我股票客戶，其有老人痴呆，曾兩次尿失禁在證券
    公司，我聯絡他的家屬，因此認識原告，後來原告繼承趙士
    鰲的股票，但原告幾乎不太買股票，都是賣掉。當客戶大量
    賣股票的時候，我們通常會詢問客戶，擔心客戶跑去其他證
    券公司，又或者想要推銷其他理財商品。有一次原告賣掉一
    百多萬元的股票，我怕原告轉證券公司，有詢問原告為何要
    賣股票，原告說要借錢給別人，說要借給表妹還是什麼遠方
    親戚，我有點忘了。時間我不記得，但我知道要作證後，有
    查詢交易紀錄，並調取證券公司對客戶的交易對話錄音紀錄
    查詢。後來原告去領交割款時，到現場來，我有勸說原告，
    而原告也確實把錢借給別人了，因為原告有告訴我等語明確
    （見本院卷第146至148頁）。再參以原告證券帳戶確曾於10
    7年12月4日賣出數檔股票，並於107年12月6日交割款項合計
    為976,790元，旋於同日領取現金90萬元；又原告除前揭107
    年12月4日賣出多張股票外，於107年12月至110年4月間，在
    富邦證券幾無股票買賣紀錄，有原告富邦綜合證券帳戶及存
    摺影本存卷可參（見本院卷第84至90頁）。顯見原告確曾於
    前揭時間突然大量出賣股票，並將股票交割款90萬元以現金
    方式領出，且其將股票變現之動機係為出借款項予親友，首
    堪認定。
　⒉再觀諸兩造間line對話紀錄，被告曾於109年11月28日傳送匯
    款單圖片予原告，原告則於109年11月30日回覆「0000000減
    10000還有0000000」，被告則未有任何表示；被告再於109
    年12月29日、110年1月28日分別傳送匯款單圖片予原告；被
    告復傳訊息略以「…當時你也答應說要寫借據給我 我去你家
    講了這麼多 你有自動說要寫借據給我嗎！…當時你說1年內
    房子賣了就要還給我…你又不賣房子 你一個月還我5千，140
    萬要還到什麼時候！如果你還是繼續還5000的話那就當成利
    息了…」，被告仍未有任何表示，僅於同日再次傳送匯款單
    圖片予原告，並傳送「對不起」之貼圖，有原告提出並為被
    告所不爭執之line對話紀錄在卷可稽（見本院卷第92至100
    頁）。顯見原告不只1次提及被告欠款金額為140萬元，被告
    則均未予否認。再參以原告之子陳宏銘於110年3月31日與被
    告通話，內容略以「（陳宏銘）我知道，因為她說她就是有
    借那個140萬，叫你寫個借據，她比較放心、較安心，因為
    你都沒回她話，她現在就是說你為什麼都不理她，她很生氣
    ，說有跑去問律師什麼。（被告）我哪有可能不理她，就像
    我昨天也還是有匯錢進去呀!……因為我現在就是比較困難，
    沒辦法說整筆還給她，我若有辦法整筆還她，我也不用說給
    她這樣嘛!……這幾年比較困難，但是我絕對不會說不還她呀!
    我給個月都會最起碼最起碼我每個月5千塊還給她，……」、
    「（陳宏銘）她的意思是說你寫一個借據，這樣雙方都有保
    障,就是因為她把你當作姊妹她才會借你。（被告）像我現
    在每個月還還還，那我借據要怎麼寫，我還是說我借據寫說
    ，喔，一張寫5千塊這樣還嗎？（陳宏銘）不是，你就是說
    你現在還她多少了，你就寫看你剩139萬，你就寫139萬，你
    們就是在上面寫一個月還多少，你們兩個說好了就好，比較
    不會有爭議，因為就是沒證沒據，她的意思說我沒有一個保
    障你們兩個都不好，都不想還。（被告）沒有，我怎麼會，
    我就是怕她生氣，我也不曉得要怎麼對她講，那她也知道說
    我真的是很困難，她一直要我說把房子賣掉，我就跟你媽媽
    說，我說你讓我撑一下，我若撑得過去…」亦有原告提出並
    為被告所不爭執之通話內容譯文及錄音光碟附卷足憑（見本
    院卷第102至118頁、第120頁）。依該對話內容顯示，原告
    之子陳宏銘提及借款金額140萬元，被告並未澄清金額不正
    確，而是急著辯解沒有不理原告；陳宏銘要求被告書寫借據
    ，被告表示每月均有還款，反問借據怎麼寫？陳宏銘再次提
    及借款金額剩139萬元，借據就寫139萬元，被告仍未澄清借
    款金額不正確，僅辯解擔心原告生氣，解釋財務困難。倘兩
    造間之借貸僅有50萬元，而非140萬元，何以原告以line訊
    息主張140萬元，原告之子陳宏銘復明確表示借款金額為140
    萬元，被告均未為任何澄清說明，此節顯與常情不符。綜觀
    上情，復參酌原告確有前揭提領90萬元現金之紀錄，顯見兩
    造間確有系爭90萬元借款存在，則兩造之借款總額確為140
    萬元，業堪認定。
　⒊被告雖抗辯其僅為單純沉默，並非承認借款金額為140萬元，
    然查：單純無任何財務糾葛之雙方，若對方信口開河，當可
    一笑置之或視為胡言亂語，尚不致使事實晦暗不明。惟兩造
    間確有消費借貸關係，倘借款金額僅有50萬萬元，何以原告
    或其子陳宏銘代表原告與被告討論債務時，其等多次明確表
    示借款金額為140萬元時，被告竟均無異議，僅或傳送還款
    之匯款單圖片，或解釋並非不理會原告、或說明財務困難，
    顯然被告並非毫無機會糾正或抗議借款金額錯誤，而放任事
    實晦暗不明，被告前揭所辯，要與常情不符。
　⒋綜上所述，兩造間除了系爭50萬元借款外，尚有系爭90萬元
    借款，借款總金額為140萬元。又被告業已清償6萬元，為兩
    造所不爭執（見本院卷第129頁、第149頁），是被告尚未清
    償之款項為134萬元。從而，原告請求被告給付134萬元，為
    有理由，應予准許。
　㈣末按給付無確定期限者，債務人於債權人得請求給付時，經
    其催告而未為給付，自受催告時起，負遲延責任，其經債權
    人起訴而送達訴狀，或依督促程序送達支付命令，或為其他
    相類之行為者，與催告有同一之效力；又遲延之債務，以支
    付金錢為標的者，債權人得請求依法定利率計算之遲延利息
    ；又應付利息之債務，其利率未經約定，亦無法律可據者，
    週年利率為百分之5。民法第229條第2項、第233條第1項前
    段、第203條分別定有明文。故原告復請求自支付命令送達
    翌日（即110年5月5日，見司促卷第47頁）起至清償日止，
    按年息5%計算之法定遲延利息，為有理由，亦應准許。
　㈤綜上所述，原告依消費借貸法律關係，請求被告給付134萬元
    ，及自110年5月5日起至清償日止，按年息5%計算之法定遲
    延利息部分，為有理由，應予准許；逾此部分之請求，即屬
    無據，應予駁回。
五、兩造分別陳明願供擔保請准宣告及免為假執行，就原告勝訴
    部分，經核均無不合，爰分別酌定相當擔保金額准許之；至
    原告敗訴部分，其假執行之聲請已因訴之駁回而失所附麗，
    應予駁回。　　
六、本件事證已臻明確，兩造所提其餘攻擊防禦方法及證據，經
    本院審酌後，核與本件判決結果不生影響，爰不一一論述，
    附此敘明。
七、訴訟費用負擔之依據：民事訴訟法第79條。　　
中　　華　　民　　國　　110 　年　　12　　月　　15　　日
                  民事第二庭  法  官  陳菊珍
以上正本係照原本作成。
如對本判決上訴，應於判決送達後20日內向本院提出上訴狀，若
委任律師提起上訴者，應一併繳納上訴審裁判費，否則本院得不
命補正逕行駁回上訴。
中　　華　　民　　國　　110 　年　　12　　月　　15　　日
                              書記官  張淑敏